【裁判字號】    98,訴,1041
【裁判日期】    980807
【裁判案由】    毒品危害防制條例
【裁判全文】
臺灣臺北地方法院刑事判決              98年度訴字第1041號
公  訴  人  臺灣臺北地方法院檢查署檢察官
被      告  甲○○
上列被告因違反毒品危害防制條例案件，經檢察官提起公訴（98
年度毒偵字第1405號），於準備程序進行中，被告就被訴事實為
有罪之陳述，經告知簡式審判程序之旨，並聽取檢察官及被告之
意見後，由本院合議庭裁定進行簡式審判程序，判決如下：
    主  文
甲○○施用第一級毒品，累犯，處有期徒刑拾壹月，扣案之含有
第一級毒品海洛因（Heroin）成分之白色粉末壹袋（驗餘淨重零
點零玖零肆公克）沒收銷燬之。
    事  實
一、甲○○曾於民國87年間因施用第二級毒品案件，經本院以87
    年度毒聲字第216 號裁定送觀察、勒戒後，認無繼續施用毒
    品傾向，於87年7 月13日釋放出所，並由臺灣臺北地方法院
    檢察署（下稱臺北地檢署）檢察官於87年7 月31日以87年度
    偵字第12561 號為不起訴之處分；又於87年間因施用第二級
    毒品案件，經依本院87年度毒聲字第1265號裁定送觀察、勒
    戒後，認有繼續施用毒品之傾向，由臺北地檢署檢察官以87
    年度偵字第22528 號提起公訴並聲請強制戒治，其強制戒治
    部分經依本院87年度毒聲字第1875號裁定令入戒治處所施以
    強制戒治，復依本院88年度毒聲字第2251號裁定停止戒治，
    所餘期間付保護管束，於88年10月5 日停止其處分之執行出
    所，於89年1 月15日期滿執行完畢；再於91年間因施用第一
    級毒品案件，由臺北地檢署檢察官以91年度偵字第8544號提
    起公訴並聲請強制戒治，其強制戒治部分經依本院91年度毒
    聲字第1537號裁定令入戒治處所施以強制戒治，復依本院92
    年度毒聲字第1648號裁定停止戒治，所餘期間付保護管束，
    於92年10月9日停止其處分之執行出所，於93年1 月9日因法
    律修正報結；另於94年、95年間，因施用第一、二級毒品、
    搶奪及竊盜等案件，分別經臺灣士林地方法院以95年度易字
    第1630號判處有期徒刑1年2月、本院以95年度易字第1468號
    判處有期徒刑3月、95年度訴字第1223號判處有期徒刑1 年2
    月、95年度訴字第1572號判處有期徒刑10月及95年度訴字第
    1870號判處有期徒刑10月確定，嗣經本院以96年度聲減字第
    1120號裁定分別減為有期徒刑7月、1月又15日、7月、5月及
    5月，應執行有期徒刑1年11月確定，並經入監服刑，刑期自
    96年2月3日起算，於97年9 月10日縮短刑期假釋出獄（另案
    接續執行拘役），甫於97年12月19日縮刑期滿執行完畢。詎
    甲○○猶未能戒除施用毒品惡習，明知海洛因為毒品危害防
    制條例第2條第2項第1 款所列之第一、二級毒品，不得持有
    及施用，竟基於施用第一級毒品海洛因之犯意，於98年4 月
    28日17時許，在其位於臺北縣新店市○○路○段211 巷40號3
    樓之住處，將第一級毒品海洛因摻水置入針筒以注射體內之
    方式之方式，施用第一級毒品海洛因1次，嗣為警於同年4月
    29日12時15分許，在臺北縣新店市○○路○段211巷40號前當
    場查獲，並扣得含有第一級毒品海洛因（Heroin）成分之白
    色粉末1袋（淨重0.0910公克，取樣0.0006公克，餘重0.090
    4公克），而悉上情。
二、案經臺北縣政府警察局新店分局（下稱新店分局）報告臺北
    地檢署檢察官偵查起訴。
    理  由
一、被告甲○○所犯為死刑、無期徒刑、最輕本刑為3 年以上有
    期徒刑以外之罪，亦非屬高等法院管轄第一審之案件，於準
    備程序進行中，被告就被訴事實為有罪之陳述，經告知簡式
    審判程序之旨，並聽取檢察官及被告之意見後，由合議庭裁
    定進行簡式審判程序。又簡式審判程序之證據調查，依刑事
    訴訟法第273條之2規定，不受同法第159條第1項、第161 條
    之2、第161條之3、第163條之1及第164條至第170 條規定之
    限制，再被告對於卷內之各項證據亦不爭執其證據能力，故
    卷內所列之各項證據，自得作為證據，合先敘明。
二、上開事實，業據被告於警詢、檢察官偵訊及本院審理時坦承
    無訛，且被告為警查獲後，經採集其尿液送以氣相層析質譜
    儀法鑑定結果，呈嗎啡、可待因陽性反應等情，有台灣檢驗
    科技股份有限公司98年5 月19日濫用藥物檢驗報告（報告編
    號：UL/2009/50124 號、尿液檢體編號：G0000000號）、新
    店分局查獲毒品危害防制條例案被移送者姓名代碼對照表各
    1 紙在卷可按，復有扣案之含有第一級毒品海洛因（Heroin
    ）成分之白色粉末1 袋在卷可稽，足認被告之自白確與事實
    相符，其於前揭時、地施用第一級毒品海洛因之犯行，洵堪
    認定。
三、按施用第一、二級毒品為犯罪行為，毒品危害防制條例第10
    條定有處罰明文。故施用第一、二級毒品者，依前揭規定本
    應科以刑罰。惟基於刑事政策，對合於一定條件之施用者，
    則依同條例第20條、第23條之規定，施以觀察、勒戒及強制
    戒治之保安處分。又毒品危害防制條例於92年7月9日修正公
    布，自93年1月9日施行，其中第20條、第23條將施用毒品之
    刑事處遇程序，區分為「初犯」及「5年內再犯」、「5年後
    再犯」。依其立法理由之說明：「初犯」，經觀察、勒戒或
    強制戒治後，應為不起訴處分或不付審理之裁定；經觀察、
    勒戒或強制戒治執行完畢釋放後，「5 年內再犯」者，因其
    再犯率甚高，原實施之觀察、勒戒及強制戒治既已無法收其
    實效，爰依法追訴或裁定交付審理。至於經觀察、勒戒或強
    制戒治執行完畢釋放後，「5 年後再犯」者，前所實施之觀
    察、勒戒或強制戒治已足以遮斷其施用毒品之毒癮，為期自
    新及協助其斷除毒癮，仍適用「初犯」規定，先經觀察、勒
    戒或強制戒治之程序。從而依修正後之規定，僅限於「初犯
    」及「5年後再犯」2種情形，始應先經觀察、勒戒或強制戒
    治程序。倘被告於5年內已再犯，經依法追訴處罰，縱其第3
    次（或第3 次以上）再度施用毒品之時間，在初犯經觀察、
    勒戒或強制戒治執行完畢釋放5年以後，已不合於「5年後再
    犯」之規定，且因已於「5 年內再犯」，顯見其再犯率甚高
    ，原實施觀察、勒戒或強制戒治，已無法收其實效，即應依
    該條例第10條處罰。至於第3次（或第3次以上）施用毒品之
    時間，是否宜有期間限制？以多久為適宜？則分屬刑事政策
    、專門醫學之範圍，非審判機關所能決定，有待循立法途徑
    解決（最高法院97年度第5 次刑事庭會議決議參照）。是被
    告有事實欄所載之施用毒品及其他犯罪偵、審及執行等前科
    紀錄，有臺灣高等法院被告前案紀錄表1 紙在卷足憑，其曾
    因施用毒品案件，經執行觀察、勒戒及強制戒治執行完畢釋
    放後，於5 年內再犯施用毒品案件，並經依法訴追處罰，與
    單純「5 年後再犯」之情形有別，揆諸上揭說明，應依法論
    科。
四、查海洛因為毒品危害防制條例第2條第2項第1 款所列之第一
    級毒品，不得非法持有、施用。核被告所為，係犯毒品危害
    防制條例第10條第1 項之施用第一級毒品罪。其施用第一級
    毒品海洛因前後，持有第一級毒品海洛因之低度行為，應為
    其施用之高度行為所吸收，不另論罪。又被告有如上所述之
    前案紀錄，業如前述，其受徒刑之執行完畢後，5 年以內故
    意再犯本件有期徒刑以上之罪，為累犯，應依刑法第47條第
    1 項之規定，加重其刑。爰審酌被告經觀察、勒戒及強制戒
    治之執行完畢後，仍不知戒惕，無視於毒品對於自身健康之
    戕害及國家對於杜絕毒品犯罪之禁令，多次施用毒品，惡性
    非輕，然其業已坦承犯行，所為施用毒品犯行僅戕害其自身
    ，對於社會治安未生重大危害，再參酌其智識程度、生活狀
    況等等一切情狀，分別量處如主文所示之刑，以示懲儆。至
    扣案之白色粉末1 袋（淨重0.0910公克，取樣0.0006公克，
    餘重0.0904公克），經送請鑑定結果確含第一級毒品海洛因
    （Heroin）成分，有交通部民用航空局航空醫務中心98年6
    月18日航藥鑑字第0982993號毒品鑑定書1紙附卷可佐，爰依
    毒品危害防制條例第18條第1 項前段之規定宣告沒收銷燬之
    。
據上論斷，應依刑事訴訟法第273條之1第1項、第299條第1 項前
段，毒品危害防制條例第10條第1項、第18條第1項前段，刑法第
11條前段、第47條第1項，判決如主文。
本案經檢察官郭昭吟到庭執行職務
中    華    民    國    98    年    8     月    7     日
                  刑事第十八庭  法  官  彭慶文
上正本證明與原本無異。
如不服本判決應於收受送達後10日內向本院提出上訴書狀，並應
敘述具體理由；其未敘述上訴理由者，應於上訴期間屆滿後20日
內向本院補提理由書（均須按他造當事人之人數附繕本）「切勿
逕送上級法院」。
                                書記官  陳怡君
中    華    民    國    98    年    8     月    10    日
附錄法條：
毒品危害防制條例第10條
施用第一級毒品者，處 6 月以上 5 年以下有期徒刑。
施用第二級毒品者，處 3 年以下有期徒刑。


司法院資訊處製作；財團法人民間司法改革基金會備份。
